【裁判字號】    89,易,1027
【裁判日期】    890526
【裁判案由】    業務侵占
【裁判全文】
臺灣臺北地方法院刑事判決                        八十九年度易字第一二七號
    公  訴  人  臺灣臺北地方法院檢察署檢察官
    被      告  丁○○
右列被告因業務侵占案件，經檢察官提起公訴（八十九年度偵字第六三五一號），本
院判決如左：
    主  文
丁○○連續意圖為自己不法之所有，而侵占對於業務上所持有之物，處有期徒刑柒月
。緩刑貳年。
    事  實
一、丁○○自民國八十八年一月間起，任職於台北市○○街○段一二八號四樓「丙○
    ○○出版事業有限公司（下稱超越公司），擔任業務部副理一職，業務內容包括
    代表公司向客戶收取廣告費用，為從事業務之人，明知其於業務上收取之廣告費
    用應即繳回公司入帳，不得擅自挪用，竟意圖為自己不法之所有，而基於概括之
    犯意，自八十九年一月間某日起迄同年二月底止，連續在附表所示勁品實業有限
    公司等五家公司所在地，先後向該五家公司收取附表所示之六筆廣告費用後，未
    依規定繳回即擅自將之侵占入己、挪為個人家庭開銷之用，總計共侵占新台幣（
    下同）一十三萬零五百元（起訴書誤載為一十三萬三千元），嗣於八十九年三月
    初為超越公司查知上情。
二、案經超越公司代表人甲○○委由乙○○代表提出告訴而由台灣臺北地方法院檢察
    署檢察官偵查起訴。
    理  由
一、訊據被告丁○○對於其在超越公司任業務部副理一職，業務內容包括向客戶收取
    廣告費用，並於右揭時、地代表超越公司向附表所示五家公司收取附表所示六筆
    廣告費用後，未繳回公司而將之用於個人家庭開銷，其中正順汽車有限公司係採
    付現方式而有部分折扣，故公司帳目雖列為二萬七千元，然實際僅收取二萬四千
    五百元，餘均按公司帳目足額開票給付，總計收取了一十三萬零五百元之事實固
    坦承不諱。惟矢口有何業務侵占犯行，辯稱：其在八十八年十二月間即事先向該
    公司總編輯江澤民提過翌（八十九）年一、二月間可能會借支所收廣告費用，有
    請江澤民代為轉達其父即超越公司負責人甲○○，後來是否果有轉達，其並不清
    楚，但其主觀上並無侵占犯意，請求傳訊江澤民到庭作證云云。經查，右揭事實
    ，業據告訴人超越公司之代理人乙○○於警訊中指訴綦詳，且被告於警訊中亦坦
    承確因家庭開銷很大，生活費不夠用，所以才藉職務之便，將收得之公司款用於
    家用等情不諱，二者互核相符，並有侵占款項明細表、廣告業績表、發票、客戶
    繳費證明書暨支付票據存根等資料多紙附卷可按。參以被告先於警訊中供認犯行
    不諱，嗣於偵查中因已將上開款項返還告訴人，即改稱係因離職時家中有事，未
    能及時將貨款交回公司，方造成誤會，後於審理中又稱早於使用上開款項前即徵
    得公司總編輯之同意，無侵占犯意云云，被告供詞前後反覆、互相矛盾，是否足
    資採信，本值生疑。此外，衡諸常情，倘超越公司或公司總編輯確曾事先同意被
    告得支用所收廣告費用，焉會未與被告簽立書面憑據、約定借用數額以為日後追
    償之證明，另事後又怎會違背承諾逕向警局提出業務侵占之告訴，而被告也未加
    以抗辯？是被告於警訊中之自白，距事實發生之時較近，記憶當更為清晰，且甫
    經通知到案，較少權衡利害得失，比之事後翻異之言，理應更為可採。從而綜上
    各情，足認被告所辯為事後臨訟飾謝之詞，不堪採信，其有前開業務侵占行為洵
    屬詳確，本院因認無另行傳訊超越公司總編輯江澤民到庭為證之必要，是本件事
    證明確，被告犯行堪以認定。
二、核被告丁○○於超越公司擔任業務部副理一職，業務內容包括向客戶收取廣告費
    用，為從事業務之人，對於業務上所收取廣告費用，未依規定繳回公司入帳，擅
    自侵占入己挪為個人家庭開銷之用，係犯刑法第三百三十六條第二項之業務侵占
    罪。其先後多次業務侵占犯行，時間緊接，方法相同，所犯又係構成要件相同之
    罪名，顯係基於概括之犯意為之，應依連續犯之規定以一罪論，並加重其刑。爰
    審酌被告前無前科犯罪紀錄，侵占數額非大，事後已將全部款項歸還，並獲得告
    訴人之原諒，然其到案後迄未坦承犯行等情狀，量處如主文所示之刑。又被告前
    未曾受有期徒刑以上刑之宣告，有台灣高等法院檢察署刑案記錄表乙件在卷可稽
    ，其經此偵、審之教訓後，當知所警惕，信無再犯之虞，本院因認對其所宣告之
    刑，以暫不執行為適當，爰併予宣告緩刑二年，以勵自新。
據上論斷，應依刑事訴訟法第二百九十九條第一項前段，刑法第五十六條、第三百三
十六條第二項、第七十四條第一款，罰金罰鍰提高標準條例第一條前段，判決如主文
。
本案經檢察官戴文亮到庭執行職務
中    華    民    國      八十九      年      五      月      廿六      日
                                      臺灣臺北地方法院刑事第五庭
                                          法  官  林  翠  華
右正本證明與原本無異。
如不服本判決，應於判決送達後十日內，向本院提出上訴狀。
              書記官  林  明  龍
中    華    民    國      八十九      年      五      月     二十九     日
附錄本案論罪科刑法條全文：
刑法第三百三十六條
一對於公務上或因公益所持有之物，犯前條第一項之罪者，處一年以上七年以下有期
  徒刑，得併科五千元以下罰金。
二對於業務上所持有之物，犯前條第一項之罪者，處六月以上五年以下有期徒刑，得
  併科三千元以下罰金。
三前二項之未遂犯罰之。
附表：
 ┌──┬─────────┬────────┬───────┬─────?
 │編號│    公      司    │    時     間   │   地   點    │  金  額  ?
 ├──┼─────────┼────────┼───────┼─────?
 │１  │勁品實業有限公司  │89年1月間某日   │ 台北市內湖區 │二萬七千元?
 ├──┼─────────┼────────┼───────┼─────?
 │２  │正順汽車有限公司  │89年2月11日     │ 台北縣蘆洲市 │二萬四千五?
 │    │                  │                │              │百元（起訴?
 │    │                  │                │              │書誤載為二?
 │    │                  │                │              │萬七千元）?
 ├──┼─────────┼────────┼───────┼─────?
 │３  │鋒亞有限公司      │89年1月某間某日 │ 台北市士林區 │一萬二千元?
 ├──┼─────────┼────────┼───────┼─────?
 │４  │天得有限公司      │89年1.2月間某日 │ 台北縣三重市 │一萬三千元?
 ├──┼─────────┼────────┼───────┼─────?
 │５  │忠訓國際企業管理  │89年1.2月間某日 │ 台北市忠孝西 │二萬七千元?
 │    │顧問有限公司      │                │ 路一段附近   │          ?
 ├──┼─────────┼────────┼───────┼─────?
 │６  │              │89年2月底某日   │            │        ?
 └──┴─────────┴────────┴───────┴───── 


司法院資訊處製作；財團法人民間司法改革基金會備份。
